臺灣臺北地方法院刑事判決　　　　　　　　　　　　　九十一年度訴字第九四０號
　　公　訴　人　臺灣臺北地方法院檢察署檢察官
　　被　　　告　戊○○
　　指定辯護人　甲○
右列被告因強盜案件，經檢察官提起公訴（九十一年度偵字第一七四四五號），甲○
判決如左：
    主    文
戊○○連續意圖為自己不法之所有，攜帶兇器，以強暴至使不能抗拒，而取他人之物
，處有期徒刑捌年。扣案如附表所示之水果刀壹把沒收。
    事      實
一、戊○○前於民國八十四年六月間，因犯違反肅清煙毒條例案件（連續施用毒品及
    連續販賣毒品），經甲○士林分院各判處有期徒刑三年六月、有期徒刑十年，並
    合併定執行刑為有期徒刑十二年，經其向台灣高等法院提起上訴後，由該院於八
    十四年十月二十四日以八十四年度上訴字第四六０八號判決駁回其上訴而告確定
    ，嗣由檢察官簽發執行指揮書將戊○○發監執行，依執行指揮書之記載本應於九
    十五年十一月八日執行完畢，嗣於八十九年十月八日縮短刑期假釋出監，假釋期
    間應於九十五年八月十日屆滿，戊○○於後述行為時，尚在假釋期間內。
二、戊○○基於為自己不法所有之概括犯意，於九十一年八月十五日凌晨約一時許至
    一時三十分許，持其所有全長二十九公分，刀刃部分長十七公分，為金屬製成，
    前端甚為鋒利，而在客觀上足以對人之生命、身體、安全構成威脅且具有危險性
    而屬兇器之水果刀一把，先後連續於後述時地為攜帶兇器強盜他人財物之加重強
    盜行為：
  (一)於九十一年八月十五日凌晨約一時許，戊○○攜帶前述水果刀，在台北市中山區
    ○○○路、建國北路交岔路口之台北市立中山女子高級中學（以下稱中山女高）
    前，搭上由己○○所駕駛車號二Ｃ－七八九號營業用小客車，戊○○指示己○○
    上建國南北路高架橋往南行駛，迨己○○駕車行經約市○○○道下方之建國南北
    路高架路段時，坐於車後座之戊○○即抽出其所攜帶之前述水果刀，以該把水果
    刀自後抵住己○○脖子之強暴方式，喝令己○○交出身上之財物，致使己○○不
    能抗拒，而將所駕駛汽車暫停，並將身上之新台幣（以下同）八百元交出給戊○○，戊○○得手後復將其中二百元抽還己○○以讓己○○得以加油、吃飯，嗣戊○○命己○○將車自建國南北路高架橋之忠孝東路匝道駛出，而在台北市大安區
    ○○○路、忠孝東路口下車。
  (二)九十一年八月十五日凌晨約一時十分許，戊○○攜帶前述水果刀，在台北市中山
    區○○○路、龍江路交岔路口附近搭上由乙○○所駕駛之車號五二七－ＬＣ（檢
    察官於起訴書誤載為ＬＣ－五二七號，應予更正）營業用小客車，表明要上建國
    南北路高架橋往南行駛，乙○○即依其指示自中山女高前左轉上建國南北路高架
    橋往南行駛，迨乙○○駕車行經約市○○○道下方之建國南北路高架路段時，坐
    於車後座之戊○○即抽出其所攜帶之前述水果刀，以該把水果刀自後抵住乙○○
    脖子之強暴方式，喝令乙○○交出身上之財物，致使乙○○不能抗拒，乃先將車
    自建國南北路高架橋之忠孝東路匝道駛出，而在台北市大安區○○○路、忠孝東
    路交岔路口附近停車，等車停妥後，將身上之三百元交出給戊○○；戊○○得手
    後，要乙○○駕車沿建國南路平面車道繼續往南開，而戊○○認乙○○僅交出三
    百元太少，而其發現乙○○手上戴有二個戒指，遂又喝令要乙○○將戒指交出，
    因乙○○知悉戊○○身上有水果刀，如不從自己之性命恐為不保，無奈在此不能
    抗拒之狀態下，將手上之戒指拔下交給戊○○，戊○○攜帶兇器強盜財物之行為
    又於焉得手。嗣乙○○依戊○○之指示自建國南路左轉往信義路之慢車道行駛，
    其間乙○○對戊○○苦苦哀求該二枚戒指有紀念性，請戊○○將該二枚戒指歸還
    ，戊○○方在信義路慢車道下車前將該二枚戒指返還乙○○。
  (三)九十一年八月十五日凌晨約一時二十分許，戊○○攜帶前述水果刀，在台北市大
    安區○○○路、建國南路交岔路口西南角附近，搭上由辛○○所駕駛車號九Ｃ－
    七二七號營業用小客車，戊○○指示辛○○要往台北橋，辛○○隨即迴轉上建國
    南北路高架橋往北行駛，此時戊○○即抽出其所攜帶之前述水果刀，以該把水果
    刀自後抵住辛○○脖子、肩膀處之強暴方式，喝令辛○○交出身上之財物，致使
    辛○○不能抗拒，而將車先自建國南北路高架橋之南京東路匝道駛出，並在台北
    市中山區○○○路、南京東路交岔路口附近停車，等車停妥後，將身上之一千三
    百元交出給戊○○，戊○○攜帶兇器強盜財物之行為乃又得手。
  (四)九十一年八月十五日凌晨約一時四十五分許，戊○○攜帶前述水果刀，在台北市
    中山區○○○路、南京東路交岔路口，搭上由庚○○所駕駛Ｈ九－五六五號營業
    用小客車，戊○○指示庚○○要上建國南北路高架橋往南，迨庚○○駕車行經約
    市○○○道下方之建國南北路高架路段時，坐於車後座之戊○○即抽出其所攜帶
    之前述水果刀，以該把水果刀自後抵住庚○○肩膀之強暴方式，喝令庚○○交出
    身上之財物，致使庚○○不能抗拒，而邊開車邊將身上之一千七百元交出給戊○○，戊○○得手後復將其中二百元抽還庚○○以讓庚○○得以加油、吃飯，嗣戊○○命庚○○將車自建國南北路高架橋之忠孝東路匝道駛出，而在台北市大安區
    ○○○路、忠孝東路交岔路口下車。
三、戊○○攜帶兇器強盜庚○○身上財物得手下車後，隨即在同一地點搭上由丙○○
    所駕駛之車號五Ｂ－五五三號營業用小客車，因辛○○在戊○○下車前即告誡戊○○勿再以此方式強盜他人財物，惟其見戊○○在下車後又馬上搭上庚○○所駕
    駛汽車，辛○○唯恐戊○○故技重施，一方面報警，一方面駕車尾隨在庚○○所
    駕駛汽車之後，迨辛○○與庚○○發現戊○○嗣又搭上丙○○所駕駛汽車，二人
    乃駕車自後尾隨追趕，而因丙○○發現其所駕駛汽車後方有二部營業用小客車沿
    路追趕，遂對戊○○詢以究竟發生何事，陳崇武乃對丙○○佯稱適才與後方之二
    部計程車發生爭吵，並要丙○○趕快開，丙○○心想若後方二部計程車將自己所
    駕駛之汽車堵住攔下，戊○○恐會與對方有爭吵、麻煩，遂不顧戊○○之反對，
    將車往台北市政府警察局松山分局中崙派出所（以下稱中崙派出所）方向行駛，
    迨車行至該派出所前，戊○○隨即跳下車，而辛○○及庚○○見狀亦下車追趕戊○○，迨其二人合力將戊○○逮捕後，對丙○○告以戊○○前開攜帶兇器強盜財
    物之犯行，此時丙○○方在其所駕駛汽車右後座發現戊○○強盜前述他人財物所
    用之水果刀一把，嗣辛○○及庚○○乃將戊○○解送中崙派出所，並將所扣得為
    戊○○所有，用供其犯加重強盜罪所用之前開水果刀一把一併送交派出所員警，
    而知上情，嗣並在中崙派出所內，由警另通知己○○、乙○○到場，而將戊○○
    前述先後連續對己○○、乙○○、辛○○及庚○○強盜所各取得之財物六百元、
    三百元、一千三百元及一千五百元發還給己○○、乙○○、辛○○及庚○○四人
    。
四、案經台北市政府察局松山分局報告台灣台北地方法院檢察署檢察官偵查起訴。
    理      由
一、右述事實二之部分，訊據被告固不否認其有攜帶前述其所有之水果刀一把，先後
    於前述時地搭上被害人己○○、乙○○、辛○○及庚○○等人所分別駕駛之前開
    車號營業用小客車，並在上車後抽出該把水果刀自後抵住被害人庚○○之肩膀暨
    自後抵住被害人己○○、乙○○及辛○○身體，致使被害人己○○、乙○○、辛○○及庚○○不能抗拒，而強盜取得被害人己○○、乙○○、辛○○及庚○○所
    有前開財物得手等事實，核與被害人己○○、乙○○、辛○○及庚○○就此部分
    所供述之情節相符（偵查卷第十一頁至第十六頁偵訊筆錄、第四十七頁至第四十
    八頁訊問筆錄及甲○九十一年十月七日審判筆錄參照），並有扣案之水果刀一把
    足資佐證，復有被害人己○○、乙○○、辛○○及庚○○為領回其為被告強盜所
    取得之前述財物，而所立具之贓物認領保管收據四紙在卷可稽（偵查卷第二十五
    夜至第二十八頁參照），惟辯稱：
    (一)我是拿刀抵住被害人己○○、乙○○及辛○○之肩膀，並不是抵住他們三個人
      的脖子；
    (二)我本來有吸食毒品之習慣，不過我從監獄假釋出來以後，有固定在台北市立療
      養院吃藥，案發當天，我是在吃了台北市立療養院給我的藥之後，神智一片模
      糊，我根本不知道為何要強盜他人財物，法官可以向台北市立療養院去調我當
      天之就診紀錄，就可以發現我當天確實有吃藥，所以案發當時我的精神狀態是
      一片空白；
    云云；至指定辯護人其辯護意旨則略以：本件四名被害人在法院審理時均供稱被
    告抽出預藏之水果刀，對其喝令交出財物後，四名被害人在形式上均未有任何反
    抗之動作，被害人庚○○甚且供稱其當時並不會害怕，因此四名被害人之自由意
    識似並未完全喪失，被告所為應僅成立刑法恐嚇取財罪之構成要件，而非成立強
    盜罪等語，惟查：
    (一)被害人己○○、乙○○及辛○○於甲○九十一年十月七日審理時已明確供稱被
      告係以扣案之水果刀自後抵住其脖子（被害人己○○、乙○○）或脖子、肩膀
      之交界處（被害人辛○○）（當日審判筆錄參照），且其三人就此部分所為之
      供述自警訊伊始迄甲○辯論終結，均前後一致，沒有任何矛盾之處（前開偵訊
      筆錄參照），足徵其三人此部分供述可信度相當高，被告空言辯稱僅持刀抵住
      被害人己○○、乙○○及辛○○之肩膀，要無可採，
    (二)次查被害人己○○於甲○九十一年十月七日調查時供稱：（問：案發當時你當
      時看到被告的精神狀態如何？）感覺很正常，講話講的很清楚，他跟我說他朋
      友在住院（需要錢），他也不願意這樣；而被害人乙○○供稱：（問：案發當
      時你當時看到被告的精神狀態如何？）感覺很正常，講話講的很清楚，他說他
      剛出獄，生活不太好過；另被害人辛○○供稱：（問：案發當時你當時看到被
      告的精神狀態如何？）感覺很正常，講話講的很清楚，被告有說他親人住院；
      而被害人庚○○供稱：（問：案發當時你當時看到被告的精神狀態如何？）感
      覺很正常，講話講的很清楚，至於他說他行搶的動機，我記不太清楚了（當日
      審判筆錄參照），而被害人己○○及庚○○於甲○前開期日審理時亦均供稱被
      告自其身上強盜取得財物後，尚抽還二百元與其二人去加油或吃飯，是由被害
      人己○○、乙○○、辛○○及庚○○四人上開供述以觀，被告於強盜行為當時
      尚能編造各種強盜行為之動機，且對被害人己○○及庚○○強盜財物得手後，
      尚能顧及其二人身上之財物若為其全部取走，其二人恐無錢吃飯或加油，而將
      強盜取得之財物抽還二百元返還被害人己○○及庚○○，足徵被告於行為當時
      之精神心智狀態與一般正常人無異，故其聲請甲○向台北市立療養院調取其於
      案發當日之就診紀錄，以明其於案發當之精神狀態，核無必要。
    (三)再查刑法上之強盜罪，「行為人所施用之不法方法，祇須抑壓被害人之抗拒，
      足以喪失其自由意思為已足。縱令被害人實際並無抗拒行為，仍於強盜罪之成
      立，不生影響。」（卷附最高法院八十三年度台上字第六三００號判決參照）
      ，本件被告所用以遂行其前開犯行所用之水果刀一把，經甲○實際勘驗結果（
      詳後述），其全長二十九公分，刀刃部分長十七公分，且前端甚為鋒利，則以
      甚為鋒利之水果刀抵住一般人之脖子或肩膀，已確能抑壓一般人之抗拒，並使
      人喪失自由意思，則被害人己○○、乙○○、辛○○及庚○○四人縱未實際抗
      拒，核諸前揭最高法院判決意旨，要仍無解於被告強盜犯行之成立，且被害人
      己○○、乙○○、辛○○及庚○○四人於甲○前開期日審理時也均明確的供稱
      被告拿刀自後抵住其等之脖子或肩膀，其四人均已陷於無法抗拒之地步，被害
      人庚○○甚且供稱其之所以不願意反抗，乃是因為反抗對自己不利（當日審判
      筆錄參照），因此被告之行為並非該當於指定辯護人所辯護之刑法恐嚇取財罪
      構成要件，亦應予說明。
二、按被告於前述時地所用以強盜之水果刀一把，經甲○於九十一年十月七日審理時
    當庭調取勘驗結果，該把水果刀全長二十九公分，刀刃部分長十七公分，為金屬
    製成，前端甚為鋒利，有該日審判筆錄可稽，則以該把水果刀為金屬製成器物，
    前端甚為鋒利乙節觀之，該把水果刀不僅在客觀上已對人之生命、身體、安全構
    成威脅且具有危險性，甚已足以殺傷人之生命、身體，則衡諸最高法院七十九年
    台上字第五二五三號判例所揭示之旨「刑法第三百二十一條第一項第三款之攜帶
    兇器竊盜罪，係以行為人攜帶兇器為其加重條件，此所謂兇器，其種類並無限制
    ，凡客觀上足對人之生命、身體、安全構成威脅，具有危險性之兇器均屬之，．
    ．．」，上述扣案物當屬刑法第三百二十一條第一項第三款所稱之兇器。則被告
    戊○○攜帶該把屬水果刀之兇器，以前述強暴方式，致使被害人己○○等四人不
    能抗拒，而將被害人己○○等人所有之財物予以取走之行為，核係犯刑法第三百
    三十條第一項、第三百二十八條第一項之加重強盜罪。被告先後數次攜帶兇器加
    重強盜之犯行，時間緊密，犯意概括，所犯構成要件均相同，為連續犯，依刑法
    第五十六條規定，以連續加重強盜一罪論，並加重其刑。爰審酌被告於本件行為
    時，尚在如事實欄一所述之假釋期間內（被告該次前科於本件不構成累犯），其
    不知潔身自愛，猶為本件犯行，顯見其自制力之薄弱及其連續在深夜凌晨時分以
    攜帶兇器強盜計程車司機財物之犯罪手段，對在道路上跑車營業之計程車司機已
    造成心裡上莫大之恐懼暨其犯罪對被害人己○○、乙○○、辛○○及庚○○所生
    損害、犯後態度等一切情狀，甲○認本件偵查檢查官及全程到庭實行公訴之檢察
    官對甲○具體求以對被告判處有期徒刑八年，與被告所為犯行相當，乃量處如主
    文所示之刑。又被告本件攜帶兇器加重強盜之犯行，於客觀上顯然並無足以引起
    一般同情，認為即予宣告法定最低度刑期猶嫌過重之刑法第五十九條所規定得酌
    量減輕其刑之可憫恕犯罪情狀存在，甲○自不得率爾援引該條規定酌量減輕其刑
    ，併予說明。
三、扣案之水果刀一把已據被告於警訊、檢察官偵查及於甲○審理供明為其所有用供
    其犯攜帶兇器加重強盜罪所用之物（前揭筆錄參照），甲○認該把水果刀不宜發
    還被告繼續持有，而有沒收之必要，爰依刑法第三十八條第一項第二款、第三項
    規定宣告沒收。
四、檢察官於本件之起訴書犯罪事實欄雖未記載被告有攜帶兇器強盜被害人乙○○所
    有戒指二枚財物得手之犯行，惟查被告此部分行為已該當於刑法第三百三十條第
    一項、第三百二十八條第一項加重強盜罪之構成要件，且被告此部分犯行，與檢
    察官在起訴書犯罪事實欄所記載被告之攜帶兇器加重強盜之犯行，本屬裁判上一
    罪之連續犯關係，依刑事訴訟法第第二百六十七條「檢察官就犯罪事實一部起訴
    者，其效力及於全部。」規定，甲○自得就檢察官未於起訴書犯罪事實欄所記載
    之上開事實，於本件併為審理、判決，應予說明（其實本段之敘述，亦即檢察官
    所起訴被告之犯罪事實之範圍，已經由全程到庭實行公訴之公訴檢察官於甲○九
    十一年十月七日審判期日以言詞對被告及甲○作補充【起訴事實範圍之補充】，
    容或有謂無庸再於判決書為此贅載，惟為顧及裁判書對外公開時，因未能將審判
    筆錄一併公表，為免閱讀本件判決書、起訴書之人，發現本件判決書、起訴書為
    何有上述之差異，爰仍予以說明如上）。
五、至於被告搭乘由丙○○所駕駛之營業用小客車時，並未有任何強盜或預備強盜之
    言語或舉動，已據丙○○於甲○九十一年十月七日審理時供明（當日審判筆錄參
    照），應予說明。
據上論斷，應依刑事訴訟法第二百九十九條第一項前段，刑法第五十六條、第三百三
十條第一項、第三百二十八條第一項、第三十八條第一項第二款，判決如主文。
本案經檢察官丁○○到庭執行職務
中      華      民      國    九十一    年      十      月     十一     日
                                  臺灣臺北地方法院刑事第三庭
                                      法  官  葉建廷
右正本證明與原本無異
如不服本判決應於送達後十日內向甲○提出上訴狀
                                      書記官  許婉如
中      華      民      國    九十一    年      十      月     十一     日
附表：
┌───┬─────┬───────┬────────────────┐
│編  號│  名    稱│  數        量│  扣  押  物  品  清  單  編  號│
├───┼─────┼───────┼────────────────┤
│  １  │  水果刀  │  壹        把│  台灣台北地方法院檢察署九十一年│
│      │          │              │  度藍保管字第二０三五號編號１  │
└───┴─────┴───────┴────────────────┘
附錄本案論罪科刑法條全文：
中華民國刑法第三百二十八條：
意圖為自己或第三人不法之所有，以強暴、脅迫、藥劑、催眠術或他法，至使不能抗
拒，而取他人之物或使其交付者，為強盜罪，處五年以上有期徒刑。
以前項方法得財產上不法之利益或使第三人得之者，亦同。
犯強盜罪因而致人於死者，處死刑、無期徒刑或十年以上有期徒刑；致重傷者，處無
期徒刑或七年以上有期徒刑。
第一項及第二項之未遂犯罰之。
預備犯強盜罪者，處一年以下有期徒刑、拘役或三千元以下罰金。
中華民國刑法第三百三十條：
犯強盜罪而有第三百二十一條第一項各款情形之一者，處七年以上有期徒刑。
前項之未遂犯罰之。
中華民國刑法第三百二十一條：
犯竊盜罪而有左列情形之一者，處六月以上、五年以下有期徒刑：
一  於夜間侵入住宅或有人居住之建築物、船艦或隱匿其內而犯之者。
二  毀越門扇、牆垣或其他安全設備而犯之者。
三  攜帶兇器而犯之者。
四  結夥三人以上而犯之者。
五乘火災、水災或其他災害之際而犯之者。
六  在車站或埠頭而犯之者。
前項之未遂犯罰之。
